臺灣高等法院高雄分院刑事裁定　　　　110年度聲再字第181號
再審聲請人
即受判決人　陳立祥




上列聲請人因毒品危害防制條例案件，對於本院106 年度上訴字
第597 號，中華民國106 年12月6 日第二審確定判決（臺灣高雄
地方法院105 年度訴字第709 號，起訴案號：臺灣高雄地方檢察
署105 年度偵字第13360 號；併辦案號：同署105 年度偵字第00
000 號），聲請再審，本院裁定如下：
    主  文
再審之聲請駁回。
    理  由
一、聲請再審意旨略以：
  ㈠原審確定判決書第20頁第22行附表一編號2 之扣押物，認為
    係液態甲基安非他命3 瓶，為盛裝製造第二級毒品甲基安非
    他命之玻璃瓶，且為聲請再審人陳立祥（下稱聲請人）所用
    之原料器具；另認為附表一編號19、20號之鐵盤、史努比玻
    璃杯2 項證物，均驗出甲基安非他命殘留，而為聲請人使用
    過之製毒器具設備。然查，本案於民國105 年5 月19日警方
    進行搜索時，淡黃色液體（鹵化）是分別盛裝在編號19號之
    鐵盤，20號之史努比玻璃杯內，此有105 年5 月19日勘查照
    片在卷可稽（即再審證據一，見本院卷第29至31頁），警方
    為求方便移送，因而將淡黃色液體（鹵化）裝入塑膠桶，有
    臺南市政府警察局製毒工廠送驗證物暨秤重紀錄單可查（即
    再審證據二，見本院卷第339 至34頁），之後再分裝入3 個
    玻璃瓶內送驗，原確定判決書第9 頁第7 行至15行所載扣押
    物品清單，編號19、20所示之物品，經檢驗結果均含有或殘
    留有第二級毒品甲基安非他命或第四級毒品先驅原料麻黃
    成分，此有內政部警政署刑事警察局105 年6 月7 日刑鑑字
    第0000000000號鑑定書可佐（即再審證據三，見本院卷第35
    至37頁）。
    由此可知，上述分裝用3 個玻璃瓶乃警方所提供，另依據再
    審證據二即臺南市政府警察局第六分局扣押物品目錄表，並
    無上述3 個玻璃瓶，但原確定判決竟將該3 個玻璃瓶認為是
    聲請人裝載液態毒品之容器，而將編號19、20之鐵盤及號史
    努比玻璃杯，認為是製毒後所殘留之設備，顯與卷內資料有
    悖，此認定非無疏誤，難謂合法正當。又原確定判決附表一
    編號19、20所示物品，經檢驗結果均含有或殘留有第二級毒
    品甲基安非他命或第四級毒品先驅原料麻黃成分，有再審
    證據三可查，但依據再審證據一即105 年5 月19日勘查照片
    所示，淡黃色液體（鹵水）分別盛裝在編號19號鐵盤，20號
    史努比玻璃杯內，已直接觸碰，沾染其內之第二級毒品，然
    原審已以再審證據三將淡黃色液體送驗，復又於106 年1 月
    20日刑鑑字第1060001158號鑑定書（即再審證據四，見本院
    卷第39至407 頁），將裝載上述液態毒品之器具，即編號19
    、20號之鐵盤及史努比玻璃杯，重覆送驗而誤將19、20號誤
    植為聲請人製毒後所殘留之器具，有嚴重疏失。
  ㈡原確定判決書第8 頁至第10頁認定聲請人之犯罪事實，均係
    依共同被告邱向萱所供述聲請人在甲屋製毒過程，及使用燒
    杯等器具製毒，但現場所有扣案器具除裝載液態毒品之容器
    ，即編號19、20號之鐵盤及史努比玻璃杯外，其餘均無驗出
    毒品反應，有再審證據四可查；且原確定判決書第13頁第16
    行至27行，原審又表示不排除毒品不是在甲屋製造等情，既
    原審亦認定甲屋並沒有製造毒品，且根據現場所有扣案器具
    全部都沒有驗出毒品，可認共同被告邱向萱之證詞與事實不
    符
  ㈢綜上，爰依刑事訴訟法第420 條第1 項第6 款、第3 項之規
    定聲請再審（見本院卷第5 至7 、129 至131 頁）。
二、按經法院認無再審理由而以裁定駁回後，不得更以同一原因
    聲請再審；法院認為聲請再審之程序違背規定者，應以裁定
    駁回之，刑事訴訟法第434 條第3 項、第433 條定有明文。
    所謂同一原因，係指同一事實之原因而言，法院應就重行聲
    請再審之事由暨所提之證據方法，與前經實體裁定駁回之聲
    請是否同一加以判斷。若前後聲請再審原因事實以及其所提
    出之證據方法一致者，即屬同一事實之原因，自不許其更以
    同一原因聲請再審，亦不因聲請意旨陳以不同之說詞或論點
    ，即謂並非同一事實原因；惟若有一不同者，即非同一事實
    之原因（最高法院108 年度台抗字第108 、504 、623 、
    628 、1082號刑事裁定要旨參照）。經查：
  ㈠聲請人本次係以原確定判決有刑事訴訟法第420 條第1 項第
    6 款、第3 項條規定所示事由，向本院聲請再審，並提出再
    審證據一至四之證據方法，而本次聲請再審理由之意旨係以
    ：「原確定判決附表一編號2 玻璃瓶3 瓶本係查獲員警所有
    ，為蒐證方便，員警因而將認為原審判決附表一編號19、20
    號之鐵盤及史努比玻璃杯之液體倒入附表一編號2 玻璃瓶3
    瓶，並經內政部警政署刑事警察局105 年6 月7 日、106 年
    1 月20日二次鑑定書，而原審誤將員警用以蒐證且為其所有
    之玻璃瓶3 瓶，誤認為是聲請人裝載液態毒品之容器，而將
    編號19、20號之鐵盤及史努比玻璃杯，誤認為是製毒後所殘
    留之設備」（下稱本次聲請再審理由一），及「原審就員警
    前開蒐證及鑑定過程認定有誤，且查無其他證據證明聲請人
    有於甲屋製造毒品，可認共同被告於原確定判決所為證詞與
    事實不符」（下稱本次聲請再審理由二）等旨。
  ㈡惟查，聲請人前以原確定判決有刑事訴訟法第420 條第1 項
    第6 款、第3 項條規定所示事由，向本院多次聲請再審：
  ⒈聲請人第一次聲請再審，係以依刑事訴訟法第420 條第1 項
    第6 款、第3 項之規定聲請，經本院於107 年6 月5 日以10
    7 年度聲再字第66號刑事裁定，以聲請再審無理由，駁回聲
    請人再審之聲請，第一次聲請再審之再審理由經核與本次聲
    請再審理由一、二之原因事實同一，證據亦均同一，業經本
    院調取上開卷證核閱屬實（證據部分見本院第一次再審聲請
    卷第22至29頁），並有第一次聲請再審裁定影本一份在卷可
    憑（見本院卷第91至95頁，聲請意旨見第91頁）。
  ⒉聲請人第二次聲請再審，則以依刑事訴訟法第420 條第1 項
    第1 款、第6 款之規定聲請，經本院於108 年9 月2 日以10
    8 年度聲再更一字第1 號刑事裁定，以聲請再審無理由，駁
    回聲請人再審之聲請，並經最高法院以108 年度台抗字第13
    75號駁回聲請人之抗告確定。第二次聲請再審之再審理由經
    核與本次聲請再審理由一、二之原因事實又屬同一，證據亦
    屬同一，業經本院調取上開卷證核閱屬實（證據部分見本院
    第二次再審聲請卷第37至45頁），並有第二次聲請再審裁定
    影本一份在卷可憑（見本院卷第105 至109 頁，聲請意旨見
    第105 至106 頁）。
  ⒊聲請人第三次聲請再審，又以依刑事訴訟法第420 條第1 項
    第6 款、第3 項之規定聲請，經本院於110 年2 月18日以11
    0 年度聲再字第3 號刑事裁定，部分以同一原因事實聲請再
    審而不合法，部分以聲請再審無理由，而駁回聲請人再審之
    聲請，第三次聲請再審之再審理由經核與本次聲請再審理由
    一之原因事實同一，證據亦均同一，業經本院調取上開卷證
    核閱屬實（證據部分見本院第三次再審聲請卷第41至56頁）
    ，並有第三次聲請再審裁定影本一份在卷可憑（見本院卷第
    115 至118 頁，聲請意旨見第115 頁）。
三、綜上，依據最高法院所揭示前述同一事實原因之判斷標準，
    比對本院第一次至第三次再審聲請意旨及本次聲請再審意旨
    ，聲請人所提出四項聲請再審之證據方法均屬同一，且本次
    聲請再審理由一、二經核亦與第一次至第三次再審聲請意旨
    之意旨相同，又聲請人就本院第一次至第三次再審及本次聲
    請再審，亦均係以刑事訴訟法第420 條第1 項第6 款、第3
    項作為再審事由，又屬同一，依據前述說明，聲請人本次聲
    請再審既與本院第一次至第三次再審之聲請再審事由，確有
    同一原因事實之情形存在，聲請人本次聲請再審之程序已違
    背規定而不合法，爰駁回本次再審之聲請。
據上論斷，依刑事訴訟法第433條，裁定如主文。
中    華    民    國   110    年    12    月    1     日
                  刑事第七庭    審判長法  官  李璧君
                                      法  官  石家禎
                                      法  官  李東柏
以上正本證明與原本無異。
如不服本裁定應於送達後5日內向本院提出抗告狀。
中    華    民    國   110    年    12    月    1     日
                                      書記官  王紀芸